【裁判字號】    88,上易,298
【裁判日期】    890301
【裁判案由】    給付借款
【裁判全文】
臺灣高等法院民事判決  八十八年度上易字第二九八號
      上  訴  人    大駕汽車企業有限公司
                              .
      兼法定代理人  乙○○    .
      上  訴  人    甲○○    .
      被上訴  人    台灣中小企業銀行股份有限公司  設台北市○○區○○街三○號
      法定代理人    蕭介仁    .
      訴訟代理人    游輝俊    .
                    劉阿樹      住台北市○○街三０號
右當事人間請求給付借款事件，上訴人對於中華民國八十八年十月二十六日臺灣桃園
地方法院八十八年度重訴字第二八八號第一審判決提起上訴，本院判決如左：
    主    文
上訴駁回。
第二審訴訟費用由上訴人連帶負擔。
    事    實
甲、上訴人方面：
一、聲明：(一)原判決命上訴人連帶給付自八十八年三月十一日起至清償日止在六個月
    以內者按年利率百分之十，超過六個月者，按年利率百分之二十計付違約金部分
    廢棄。(二)右廢棄部分，駁回被上訴人在第一審之訴。
二、陳述：除與原判決記載相同者，茲引用之外，補稱：
    按民法第二五二條規定：約定之違約金過高者，法院得減至相當之數額，本件上
    訴人雖欠被上訴人借款，但實因景氣不佳所致，非出於惡意，且多年來原亦繳息
    正常，如今被上訴人請求返還欠款，加計違約金，實讓上訴人雪上加霜，請鈞院
    酌減違約金。
乙、被上訴人方面：
一、聲明：駁回上訴。
二、陳述：除與原判決記載相同者，茲引用之外，補稱：
    違約金在借據第五條已明確約定，且上訴人若能如期繳納，被上訴人即可將該收
    益再行放款收取利息，上訴人之上訴自無理由。
    理      由
一、被上訴人主張上訴人大駕汽車企業有限公司以其餘上訴人為連帶保証人，於民國
    八十七年八月二十五日向被上訴人借用新台幣（下同）九百九十萬元，約定利息
    按年息百分之九．六六計算，並機動調整之。寬限期間為一年，寬限期內應按月
    繳息，任何一宗債務不依約付息時，得視為全部到期。逾期清償在六個月以內者
    ，按上開利率百分之十，超過六個月者，按上開利率百分之二十計付違約金。詎
    上訴人大駕公司自八十八年二月十日起即未依約繳納利息，迭經催討無效，自應
    由上訴人等連帶負給付責任之事實，已據其提出借據、查詢單各乙紙、授信契約
    書三紙為證，核屬相符，上訴人對此亦不爭執，自堪信為真實。
二、上訴人雖辯稱：被上訴人請求之逾期違約金過高，應予酌減。惟按「約定之違約
    金是否過高，應就債務人若能如期履行債務時，債權人可享受之一切利益為衡量
    標準」，最高法院五十年台上字第十九號著有判例。查本件兩造所簽借據第五條
    係約定：「按借款總餘額，自應償付日起，逾期在六個月以內部分，照約定利率
    百分之十；逾期超過六個月部分，照約定利率百分之二十加付違約金」，本件被
    上訴人請求之利率為年息百分之九．五二，則違約金逾期在六個月以內部分，僅
    為年息百分之○．九五二，逾期超過六個月部分，僅為年息百分之一．九○四，
    此與其他銀行之違約金約定均屬相當，並無過高情事。且上訴人能如期繳納，被
    上訴人即可將該收益再放款收取利息，所得之利益，亦與上開利率相當，尚難謂
    上開違約金約定有過高情事，上訴人請求予以酌減，自無可採。
三、從而被上訴人依消費借貸及連帶保證之法律關係，請求上訴人連帶給付上開借款
    及約定之利息、違約金，為有理由，應予准許。
四、原審判命上訴人如數給付，並為准免假執行之宣告，核無不合，上訴意旨指摘原
    判決不當，求予廢棄，非有理由，應予駁回。
五、據上論結，本件上訴為無理由，依民事訴訟法第四百四十九條第一項、第八十五
    條第二項，判決如主文。
中      華      民      國    八十九    年      三      月      一      日
                            臺灣高等法院民事第九庭
                                審判長法  官  吳  謙  仁
                                      法  官  姜  素  娥
                                      法  官  林  樹  埔
右正本係照原本作成。
不得上訴。
中      華      民      國    八十九    年      三      月      二      日
                                      書記官  林  初  枝


司法院資訊處製作；財團法人民間司法改革基金會備份。
